【裁判字號】    97,交聲,1346
【裁判日期】    970514
【裁判案由】    聲明異議
【裁判全文】
臺灣臺中地方法院交通事件裁定      97年度交聲字第1346號
原處分機關  交通部公路總局臺中區監理所臺中市監理站
異  議  人  甲○○
即受處分人
上列受處分人因違反道路交通管理處罰條例案件，對於交通部公
路總局臺中區監理所臺中市監理站於民國97年4月10日所為之處
分（裁監稽違字第裁61-GD0000000號裁決書）聲明異議，本院裁
定如下：
    主    文
原處分撤銷。
    理    由
一、原處分機關略以：異議人即受處分人甲○○（下稱受處分人
    ）騎乘車牌號碼N8X-622號重型機車，於民國（下同）96年8
    月13日14時35分許，在臺中市○○街、學士路口因「1.紅燈
    右轉（右轉學士）；2.經鳴笛告知停車，不聽制止而拒絕停
    車接受稽查而逃逸」違規，經臺中市警察局第二分局員警依
    交道路交通管理處罰條例第53條第2項、第60條第2項第1款
    逕行舉發，本站依「單退查詢報表」所載警方傳輸紀錄顯示
    本件係公示送達。而受處分人未於97年4月9日前辦理結案，
    本件受處分人並未依道路交通管理處罰條例第85條於到案日
    期前檢附資料告知應歸責之人，是本站依警方舉發之違規事
    實及送達紀錄裁處，應無不合云云。
二、聲明異議意旨則以：處分機關雖以裁定書列舉受處分人於違
    規時間及地點，駕車行經有燈光號誌管制之交岔路口，紅燈
    右轉之行為，然受處分人一向均循規蹈矩，始終均未有如上
    述違規之行為，且未有不服從交通勤務之警察或依法令執行
    交通指揮、稽查任務人員之稽查等情事，莫明接獲該裁決書
    ，認處分機關裁定失誤或不當，且依裁決書所指，受處分人
    於96年8月13日14時35分違規之地點為臺中市○○路，既然
    認定係行經有燈光號誌管制之交岔路口紅燈右轉之行為，何
    以裁決書上末敘有係於臺中市○○路○路口，有何佐證等資
    料，試問臺中市○○路有多少之交岔路口？且查，時間相隔
    至今已逾8個多月，始通知受處分人，是否為處分機關誤判
    或作業上疏失。又原處分稱本人不服稽查人員之稽查，然本
    人一向未有違規紀錄，何來有為不服警察等稽查人員之情事
    等語。
三、按汽車駕駛人不服指揮稽查而逃逸，當場不能或不宜攔截製
    單舉發者，得逕行舉發；逕行舉發，應記明車輛牌照號碼、
    車型等可資辨明之資料，以汽車所有人為被通知人製單舉發
    。又處理違反道路交通管理事件，有關文書之程序，依行政
    程序法之規定。而送達應向受送達人之住居所、事務所或營
    業所為之。又應為送達處所不明或當事人變更其送達之處所
    而不向行政機關陳明，致應為送達之處所不明者，行政機關
    始得依職權命為公示送達，道路交通管理處罰條例第7條之2
    第1項第4款、第4項、違反道路交通管理事件統一裁罰標準
    及處罰細則第5條、行政程序法72條第1項前段、第78條第1
    項第1款、第3項分別定有明文。次按逕行舉發者，應按已查
    明之資料填註車牌號碼、車輛種類、車主姓名及地址，並於
    通知單上方空白處加註逕行舉發之文字後，由舉發機關送達
    被通知人。受舉發違反道路交通管理事件之被通知人，認為
    受舉發之違規行為應歸責他人者，應於通知單記載之應到案
    日期前，檢附相關證據及足資辨識、通知應歸責人之證明文
    件，向處罰機關告知應歸責人，處罰機關應即另行通知應歸
    責人到案依法處理。逾期未依規定辦理者，仍依道路交通管
    理處罰條例各該違反條款規定處罰。又違反道路交通管理事
    件，行為人認為舉發之事實與違規情形相符者，得於接獲通
    知單後，親自或委託他人持該通知單，不經裁決向指定之處
    所，逕依裁罰基準執行並繳納罰鍰結案，違反道路交通管理
    事件統一裁罰標準及處理細則第11條第1項第4款、第36條、
    第48條第1項亦有明定。上開規定無非在使逕行舉發之被通
    知人得以釐清責任歸屬，及以最低處罰標準於限期內自動繳
    納罰款結案，故舉發機關應先合法送達舉發違反道路交通管
    理事件通知單予被通知人，處分機關所為裁決始為適法。
四、查本件受處分人所有N8X-622號重型機車，於96年8月13日14
    時35分許，在台中市○○街、學士路口，因有紅燈右轉（右
    轉學士路）及經鳴笛告知停車，不聽制止而拒絕停車接受稽
    查之違規，為台中市警察局第二分局員警以中市警交字第GD
    0000000號舉發違反道路交通管理事件通知單逕行舉發，舉
    發通知單依車主住所地而為送達，惟因送達地址欠詳不能送
    達，而予以公示送達等情，固有台中市警察局96年8月13日
    中市警交字第GD0000000號舉發違反道路交通管理事件通知
    單、上蓋有「退回」、「地址欠詳」章之信封、違規查詢報
    表、單退查詢報表附卷可稽。惟查受處分人之戶籍地址為臺
    中市○區○道路35巷1弄2號，此有原裁決書及受處分人聲明
    異議狀信封上所載受處分人住址在卷可稽，而該舉發通知單
    上所記載之受處分人地址則載為臺中市○區○道路35巷1弄2
    「樓」，號次部分則為空白，應係舉發員警所誤填，是原舉
    發機關未將受處分人正確之戶籍地址載於上開舉發違反道路
    交通管理事件通知書，致郵務人員無法送達而退回，進而以
    公示送達之方式完成送達程序，其送達自難認為合法，亦不
    生送達效力。是依前揭說明，本件受處分人既未經合法送達
    前開舉發通知單，原處分機關逕依道路交通管理處罰條例第
    53條第2項、第60條第2項第1款之規定，分別裁處受處分人
    罰鍰新台幣1200元及1800元，即有未合。受處分人此部分之
    異議為有理由，應由本院將原處分撤銷，發回原處分機關另
    為適法之處理。
據上論斷，應依道路交通管理處罰條例第87條第2項，道路交通
案件處理辦法第18條前段、第20條，裁定如主文。
中    華    民    國    97    年    5     月    14    日
                  交通法庭    法  官  黃家慧
上正本證明與原本無異。
如不服本裁定應於送達後5日內向本院提出抗告狀。
                              書記官  陳靖騰
中    華    民    國    97    年    5     月    14    日


司法院資訊處製作；財團法人民間司法改革基金會備份。
